---
title: "census_income_usa"
date: "`r Sys.Date()`"
lang: es
execute:
  echo: true
  output: true
  eval: true
  cache: true
format:
  html:
    toc: true
    toc-location: left
    toc-title: "Contenidos"
    embed-resources: true
    theme: cosmo
    code-fold: false
    code-tools: true
    df-print: paged
    include-in-header:
      text: |
        <style>
        body {
          text-align: justify;
          font-size: 16px;
          line-height: 1.6;
        }
        h1, h2, h3 {
          color: #2C3E50;
        }
        .callout {
          margin-top: 1.5em;
          margin-bottom: 1.5em;
        }
        </style>
---

## PREPARACIÓN, CARGA Y LIMPIEZA DE DATOS.

1.  INSTALAMOS LIBRERÍAS NECESARIAS

```{r}
# Instalamos pacman si no está disponible para gestionar paquetes
if (!require("pacman")) install.packages("pacman")

# Cargamos todas las librerías requeridas para la sesión
pacman::p_load(
  tidyverse,        # Manipulación de datos (dplyr, tidyr) y visualización (ggplot2)
 here,              #Manejo de rutas relativas al proyecto 
  caret,            # Herramientas para partición de datos (train/test split)
  scales,           # Formateo de ejes y etiquetas en gráficos (porcentajes, comas)
  broom,            # Convertir outputs de modelos en dataframes (tidy, glance, augment)
  modelsummary,     # Creación de tablas de regresión estilo publicación académica
  kableExtra,       # decoración de tablas kable
  marginaleffects,  # Cálculo de efectos marginales y predicciones 
  yardstick,        # Métricas de evaluación de clasificación (ROC, AUC, Matriz de Confusión)
  patchwork         # Organizar el apilado y composición de figuras
)

```

```{r}
install.packages("modelsummary")
install.packages("caret", dependencies = TRUE)
```

Cargamos los datos utilizando HERE.

```{r}
# Carga de datos con here
# here() construye la ruta relativa desde la raíz del proyecto .Rproj
census_data <- read_csv(here("TP3", "data", "adult_census_USA.csv"))


```

# **REALIZAMOS EL MUTATE DE LA VARIABLE INCOME**

```{r}
census_data <- census_data %>% mutate ( 
  income_binaria = ifelse (income == ">50K",1,0)
  )
 
```

# **SELECCIÓN DE VARIABLES:**

Las variables que vamos a utilizar:

```{r}
census_data_nueva <- census_data %>% select (education_num,occupation, marital_status,hours_per_week, income_binaria, age, sex) 


```

# TRANSFORMACIÓN DE VARIABLES:

```{r}
census_data_nueva <- census_data_nueva %>% mutate ( married = ifelse(marital_status %in%
                       c("Married-civ-spouse",
                         "Married-AF-spouse"), 1,

                     ifelse(marital_status %in%
                              c("Never-married",
                                "Divorced",
                                "Separated",
                                "Widowed",
                                "Married-spouse-absent"), 0, NA)),

    never_married = ifelse(marital_status == "Never-married", 1,

                           ifelse(marital_status %in%
                                    c("Married-civ-spouse",
                                      "Married-AF-spouse",
                                      "Divorced",
                                      "Separated",
                                      "Widowed",
                                      "Married-spouse-absent"), 0, NA)),

    div_sep = ifelse(marital_status %in%
                       c("Divorced",
                         "Separated"), 1,

                     ifelse(marital_status %in%
                              c("Married-civ-spouse",
                                "Married-AF-spouse",
                                "Never-married",
                                "Widowed",
                                "Married-spouse-absent"), 0, NA)),

    widowed_other = ifelse(marital_status %in%
                             c("Widowed",
                               "Married-spouse-absent"), 1,

                           ifelse(marital_status %in%
                                    c("Married-civ-spouse",
                                      "Married-AF-spouse",
                                      "Never-married",
                                      "Divorced",
                                      "Separated"), 0, NA)))

```

# BALANCE DE DATOS DE NUESTRA VARIABLE OBJETIVO:

Antes de estimar el modelo es importante verificar la distribución de la variable dependiente para asegurarnos de que no exista un desbalance severo entre las categorías. La variable objetivo presenta una distribución relativamente balanceada: el 52,4% de los individuos pertenece al estrato de ingresos bajos (≤\$50K) y el 47,6% al estrato de ingresos altos (\>\$50K). Dado que la diferencia entre clases es inferior al 5%, no se requiere ningún tratamiento adicional de balanceo de clases previo al ajuste del modelo.

```{r}
# Comprobamos el balance de nuestra variable objetivo
message("Distribución de la variable objetivo (income_binaria):")
print(table(census_data_nueva$income_binaria))
```

# ANÁLISIS EXPLORATORIO Y DECISIONES DE TRANSFORMACIÓN

El criterio fundamental para decidir si debemos aplicar una transformación a los datos o incluir un término de interacción **no es correr modelos a ciegas**, sino **ver la distribución de los datos**.

En regresión logística, miramos cómo se distribuyen las variables independientes en función de las categorías de nuestra variable dependiente, y cómo se relacionan las variables independientes entre sí.

Las variables que vamos a ver son:

-   educacion

-   edad

-   horas de trabajo

```{r}

# Paleta de colores para income_binaria
paleta_income <- c("0" = "#4e79a7", "1" = "#f28e2b")

```

```{r}

# Edad vs Income (Density Plot)
p_age <- census_data_nueva |>
  ggplot(aes(x = age, fill = factor(income_binaria), color = factor(income_binaria))) +
  geom_density(alpha = 0.5, linewidth = 0.8) +
  scale_fill_manual(values = paleta_income, name = "Ingreso",
                    labels = c("0" = "<=50K", "1" = ">50K")) +
  scale_color_manual(values = paleta_income, name = "Ingreso",
                     labels = c("0" = "<=50K", "1" = ">50K")) +
  labs(
    title = "Distribución por Edad",
    x     = "Edad (años)",
    y     = "Densidad"
  ) +
  theme_minimal(base_size = 14) +
  theme(
    plot.title      = element_text(face = "bold", size = 15),
    legend.position = "bottom"
  )

print(p_age)
```

```{r}
# Horas por semana vs Income (Violin + Boxplot)
p_hours <- census_data_nueva |>
  ggplot(aes(x = factor(income_binaria), y = hours_per_week,
             fill = factor(income_binaria), color = factor(income_binaria))) +
  geom_violin(alpha = 0.3, linewidth = 0.5, width = 0.8) +
  geom_boxplot(width = 0.2, alpha = 0.8, color = "gray20", outlier.shape = NA) +
  scale_fill_manual(values = paleta_income, guide = "none") +
  scale_color_manual(values = paleta_income, guide = "none") +
  scale_x_discrete(labels = c("0" = "<=50K", "1" = ">50K")) +
  labs(
    title = "Horas Trabajadas por Semana",
    x     = "Nivel de Ingreso",
    y     = "Horas por semana"
  ) +
  theme_minimal(base_size = 14) +
  theme(plot.title = element_text(face = "bold", size = 15))

print(p_hours)


```

```{r}
# Education_num vs Income (Density Plot)
p_education <- census_data_nueva |>
  ggplot(aes(x = education_num, fill = factor(income_binaria), color = factor(income_binaria))) +
  geom_density(alpha = 0.5, linewidth = 0.8) +
  scale_fill_manual(values = paleta_income, name = "Ingreso",
                    labels = c("0" = "<=50K", "1" = ">50K")) +
  scale_color_manual(values = paleta_income, name = "Ingreso",
                     labels = c("0" = "<=50K", "1" = ">50K")) +
  labs(
    title = "Distribución por Años de educación",
    x     = "Años de educación",
    y     = "Densidad"
  ) +
  theme_minimal(base_size = 14) +
  theme(
    plot.title      = element_text(face = "bold", size = 15),
    legend.position = "bottom"
  )

print(p_education)

```

# JUSTIFICACIÓN PARA LA TRANSFORMACIÓN E INTERACCIÓN:

A partir del análisis exploratorio de los datos, se optó por recodificar algunas variables continuas en categorías discretas con el fin de mejorar la interpretación sustantiva de los coeficientes del modelo logístico. Esta estrategia permite analizar diferencias entre grupos socialmente relevantes y facilita la discusión de los resultados.

En primer lugar, la variable **edad** fue agrupada en categorías, jóvenes, adultos jóvenes, adultos y adultos mayores. Esta decisión se fundamenta en que la relación entre edad e ingresos suele estar asociada a la acumulación de experiencia, habilidades y trayectoria profesional, por lo que resulta más intuitivo comparar grupos etarios que asumir que cada año adicional produce el mismo efecto sobre la probabilidad de alcanzar ingresos elevados. Por otro lado, la variable **educativa** fue reorganizada en niveles de formación, educación baja, secundaria, terciaria incompleta, universitaria y posgrado. Este cambio supone que mayores niveles de educación incrementan la productividad de los individuos y, en consecuencia, sus oportunidades de acceder a empleos mejor remunerados. Asimismo, permite evaluar si existen diferencias sustantivas entre años educativos específicos. Por su parte, **las horas trabajadas** por semana fueron agrupadas en categorías que distinguen entre empleo de tiempo parcial, jornada completa estándar, jornada extendida y sobrecarga laboral. Esta clasificación busca capturar cómo distintos tipos de horas laborales tienen un sobre los ingresos.

```{r}

census_data_nueva <- census_data_nueva %>% mutate (educ_baja = ifelse(education_num %in% c(1:8), 1,
                       ifelse(education_num %in% c(9:16), 0, NA)),

    educ_secundaria = ifelse(education_num %in% c(9,10), 1,
                             ifelse(education_num %in% c(c(1:8),11:16), 0, NA)),

    educ_terc_inc = ifelse(education_num %in% c(11,12), 1,
                           ifelse(education_num %in% c(c(1:10),13:16), 0, NA)),

    educ_universitaria = ifelse(education_num == 13, 1,
                                ifelse(education_num %in% c(1:12,14:16), 0, NA)),

    educ_posgrado = ifelse(education_num %in% c(14:16), 1,
                           ifelse(education_num %in% c(1:13), 0, NA)),
   
   edad_joven = ifelse(age >= 17 & age <= 29, 1,
                        ifelse(age >= 30, 0, NA)),

    edad_adulto_joven = ifelse(age >= 30 & age <= 44, 1,
                               ifelse(age < 30 | age >= 45, 0, NA)),

    edad_adulto = ifelse(age >= 45 & age <= 59, 1,
                         ifelse(age < 45 | age >= 60, 0, NA)),

    edad_mayor = ifelse(age >= 60, 1,
                        ifelse(age < 60, 0, NA)), 
    horas_part_time = ifelse(hours_per_week < 35, 1,
                             ifelse(hours_per_week >= 35, 0, NA)),

    horas_full_time = ifelse(hours_per_week >= 35 &
                               hours_per_week <= 44, 1,
                             ifelse(hours_per_week < 35 |
                                      hours_per_week >= 45, 0, NA)),

    horas_extendido = ifelse(hours_per_week >= 45 &
                               hours_per_week <= 59, 1,
                             ifelse(hours_per_week < 45 |
                                      hours_per_week >= 60, 0, NA)),

    horas_sobrecarga = ifelse(hours_per_week >= 60, 1,
                              ifelse(hours_per_week < 60, 0, NA)))
```

# INTERACCIÓN: GENDER\*HOURS_PER_WEEK

Se incorpora un término de interacción entre las horas trabajadas por semana y el sexo del individuo. Esto debido a que desde la teoría económica, el llamado overwork premium opera de forma asimétrica en los hombres, trabajar muchas horas se asocia más fuertemente a ingresos altos que en las mujeres, quienes enfrentan mayores restricciones de disponibilidad horaria por la carga de trabajo no remunerado. Un modelo puramente aditivo asumiría que la pendiente de horas es idéntica para ambos sexos, supuesto que la evidencia empírica y la teoría cuestionan. La interacción permite que ese efecto varíe según el género.

```{r}
# Creamos variable categórica de jornada laboral
census_data_nueva <- census_data_nueva |>
  mutate(
    jornada = case_when(
      hours_per_week < 35                          ~ "Part-time",
      hours_per_week >= 35 & hours_per_week <= 44  ~ "Full-time",
      hours_per_week >= 45 & hours_per_week <= 59  ~ "Extendido",
      hours_per_week >= 60                         ~ "Sobrecarga"
    ) |> factor(levels = c("Part-time", "Full-time",
                            "Extendido", "Sobrecarga"))
  )

# Gráfico de barras proporcional: jornada × ingreso, facetado por sexo

p_interaccion_barras <- census_data_nueva |>
  ggplot(aes(x = jornada, fill = factor(income_binaria))) +
  geom_bar(position = "fill", alpha = 0.85, color = "white") +
  facet_wrap(~ sex) +
  scale_fill_manual(values = c("0" = "#4e79a7", "1" = "#f28e2b"),
                    name   = "Ingreso",
                    labels = c("0" = "<=50K", "1" = ">50K")) +
  scale_y_continuous(labels = label_percent()) +
  labs(
    title    = "Proporción de ingresos >$50K según jornada laboral, separado por sexo",
    subtitle = "¿Cambia el efecto de las horas trabajadas dependiendo del sexo?",
    x        = "Tipo de jornada",
    y        = "Proporción"
  ) +
  theme_minimal(base_size = 14) +
  theme(
    plot.title           = element_text(face = "bold"),
    axis.text.x          = element_text(angle = 20, hjust = 1),
    panel.grid.major.x   = element_blank()
  )

p_interaccion_barras
```

```{r}
# ----------------------------------------------------------
# Gráfico de barras proporcional: jornada × ingreso
p_jornadaxingreso <- census_data_nueva |>
  ggplot(aes(x = jornada, fill = factor(income_binaria))) +
  geom_bar(position = "fill", alpha = 0.85, color = "white") +
  scale_fill_manual(values = c("0" = "#4e79a7", "1" = "#f28e2b"),
                    name   = "Ingreso",
                    labels = c("0" = "<=50K", "1" = ">50K")) +
  scale_y_continuous(labels = label_percent()) +
  labs(
    title    = "Proporción de ingresos >$50K según jornada laboral",
    subtitle = "",
    x        = "Tipo de jornada",
    y        = "Proporción"
  ) +
  theme_minimal(base_size = 14) +
  theme(
    plot.title           = element_text(face = "bold"),
    axis.text.x          = element_text(angle = 20, hjust = 1),
    panel.grid.major.x   = element_blank()
  )

p_jornadaxingreso
```

El análisis muestra que trabajar más horas está asociado con una mayor probabilidad de obtener ingresos superiores a USD 50.000, pero este efecto no es igual para hombres y mujeres. Por esta razón, resulta razonable incluir una interacción entre ambas variables en el modelo.

En términos generales, a medida que aumenta la cantidad de horas trabajadas por semana, también aumenta la proporción de personas con ingresos altos. Sin embargo, al separar los datos por sexo se observa que esta relación sigue trayectorias diferentes. Tanto hombres como mujeres presentan porcentajes similares de ingresos altos cuando trabajan jornadas de tiempo parcial, cercanos al 20%. No obstante, a medida que la jornada laboral se extiende, la diferencia entre ambos grupos se vuelve cada vez más evidente. Entre los hombres, la proporción de personas con ingresos superiores a USD 50.000 aumenta de manera marcada, llegando a aproximadamente el 70% en las categorías de jornadas más largas. En cambio, entre las mujeres el incremento es más moderado, alcanzando alrededor del 45%. Esto implica que la brecha entre hombres y mujeres prácticamente no existe cuando se trabajan pocas horas, pero se amplía conforme aumenta la carga laboral. Estos resultados sugieren que el beneficio económico de trabajar más horas no es el mismo para ambos sexos. Si el modelo asumiera que las horas trabajadas tienen exactamente el mismo efecto para hombres y mujeres, estaría simplificando en exceso la realidad observada en los datos. Por ello, incorporar una interacción entre sexo y horas trabajadas permite capturar mejor estas diferencias y representar de forma más precisa cómo se relacionan ambas variables con la probabilidad de obtener ingresos elevados.

# AJUSTE DE MODELOS (REGRESIÓN LÓGISTA):

La eleccion de las variables de referencias se basa en el argumento de que en el caso de la educación, se toma como referencia el nivel más bajo (`educ_baja`), de modo que cada coeficiente refleje cuánto aumenta la probabilidad de ingresos altos a medida que el individuo asciende en su trayectoria educativa. De forma análoga, para la edad se toma como referencia el grupo más joven (`edad_joven`), lo que permite evaluar cómo evoluciona la probabilidad de pertenecer al estrato de altos ingresos a lo largo del ciclo laboral, a medida que el individuo acumula experiencia y antigüedad.

En cuanto a las horas trabajadas, la referencia es la jornada *part-time*, que representa el punto de partida más bajo en términos de dedicación laboral. Esto permite observar con claridad el efecto incremental de trabajar jornadas más extensas sobre la probabilidad de ingresos altos, algo especialmente relevante dado que esta variable forma parte del término de interacción con el sexo.

Para el estado civil, se toma como referencia la categoría `married` por ser la más frecuente en el dataset y porque suele asociarse a mayores niveles de ingreso, lo que la convierte en un punto de comparación sustantivamente relevante.

# MODELO BASE

```{r}
modelo_1 <- glm(
  income_binaria ~
    edad_adulto_joven +
    edad_adulto +
    edad_mayor +
    educ_secundaria +
    educ_terc_inc +
    educ_universitaria +
    educ_posgrado +
    horas_full_time +
    horas_extendido +
    horas_sobrecarga +
    never_married +
    div_sep +
    widowed_other +
    sex,
  family = binomial(link = "logit"),
  data = census_data_nueva
)

# Revisamos el resumen del modelo con interacción
summary(modelo_1)
```

# MODELO 2:

```{r}
modelo_2 <- glm(
  income_binaria ~
    edad_adulto_joven +
    edad_adulto +
    edad_mayor +
    educ_secundaria +
    educ_terc_inc +
    educ_universitaria +
    educ_posgrado +
    horas_full_time +
    horas_extendido +
    horas_sobrecarga +
    never_married +
    div_sep +
    widowed_other +
    sex +
    sex*horas_full_time +
    sex*horas_extendido +
    sex*horas_sobrecarga,
  family = binomial(link = "logit"),
  data = census_data_nueva
)

summary(modelo_2)
```

> **Interpretando los resultados de los modelos**
>
> El **Modelo 1 (Base)** supone que el efecto de trabajar más horas es exactamente el mismo para hombres y mujeres. Bajo esta hipótesis, el género tiene un efecto fijo sobre la probabilidad de obtener ingresos superiores a USD 50.000, mientras que aumentar la cantidad de horas trabajadas produce el mismo impacto independientemente del sexo de la persona.
>
> Los resultados muestran que la educación es el factor más importante para explicar los ingresos altos: a medida que aumenta el nivel educativo, aumentan significativamente las probabilidades de superar el umbral de USD 50.000 anuales. También se observa que los adultos tienen mayores probabilidades de ingresos elevados que los jóvenes y que las personas casadas presentan una situación económica más favorable que quienes nunca se casaron, están divorciados o son viudos.
>
> El **Modelo 2 (Interactivo)** incorpora una interacción entre sexo y horas trabajadas. Esta especificación permite evaluar si el efecto de trabajar jornadas más extensas es diferente para hombres y mujeres. Los coeficientes de interacción resultan positivos y estadísticamente significativos en todos los casos, lo que indica que el retorno económico asociado a trabajar más horas es mayor para los hombres.
>
> Una diferencia importante entre ambos modelos es que, en el Modelo 1, ser hombre aparece asociado a una mayor probabilidad de ingresos altos. Sin embargo, cuando se incorpora la interacción en el Modelo 2, el efecto principal de ser hombre pasa a ser negativo, mientras que las interacciones son positivas. Esto sugiere que la ventaja observada para los hombres no es general, sino que surge principalmente entre quienes trabajan jornadas completas o extendidas.
>
> En otras palabras, el Modelo 2 muestra que la relación entre género e ingresos depende de la intensidad de trabajo. Mientras que el Modelo 1 asume un efecto uniforme para todos los individuos, el Modelo 2 revela que hombres y mujeres no reciben las mismas recompensas económicas por trabajar más horas. Por ello, la especificación interactiva ofrece una descripción más realista de cómo operan conjuntamente el género y la dedicación laboral en la determinación de los ingresos.

# INTERPRETACIÓN DE RESULTADOS Y EFECTOS MARGINALES

# EFECTOS MARGINALES PROMEDIO (AME):

```{r}

# Efectos Marginales Promedio
efectos_marginales <- avg_slopes(
  modelo_2,
  variables = c(
    "edad_adulto_joven",
    "edad_adulto",
    "edad_mayor",
    "educ_secundaria",
    "educ_terc_inc",
    "educ_universitaria",
    "educ_posgrado",
    "horas_full_time",
    "horas_extendido",
    "horas_sobrecarga",
    "never_married",
    "div_sep",
    "widowed_other",
    "sex"
  ),
  slope = "dydx"
)

# Tabla estética
efectos_marginales |> 
  
  select(
    term,
    contrast,
    estimate,
    conf.low,
    conf.high,
    p.value
  ) |> 
  
  mutate(
    
    estimate_pct = paste0(round(estimate*100,2), "%"),
    
    interpretacion = case_when(
      estimate > 0 & p.value < 0.05 ~ "Aumenta prob. (Sig.)",
      estimate < 0 & p.value < 0.05 ~ "Reduce prob. (Sig.)",
      TRUE ~ "No significativo"
    )
    
  ) |> 
  
  select(
    term,
    contrast,
    estimate_pct,
    conf.low,
    conf.high,
    p.value,
    interpretacion
  ) |> 
  
  rename(
    `Predictor` = term,
    `Contraste` = contrast,
    `Efecto (Prob.)` = estimate_pct,
    `IC Inferior` = conf.low,
    `IC Superior` = conf.high,
    `Valor p` = p.value,
    `Interpretación` = interpretacion
  ) |> 
  
  knitr::kable(
    digits = 4,
    caption = "Efectos Marginales Promedio (AME) - Modelo 2"
  ) |> 
  
  kable_styling(
    bootstrap_options = c(
      "striped",
      "hover",
      "condensed",
      "responsive"
    ),
    full_width = FALSE,
    position = "center"
  ) |> 
  
  row_spec(
    row = which(efectos_marginales$p.value < 0.05),
    bold = TRUE,
    color = "black",
    background = "#e6f2ff"
  )
```

# GRÁFICO DE BOSQUE

```{r}

df_plot_or <- broom::tidy(modelo_2) |>
  filter(!term %in% c("(Intercept)", "educ_posgrado", "never_married")) |>
  mutate(
    lo_80 = estimate - qnorm(0.90)  * std.error,
    hi_80 = estimate + qnorm(0.90)  * std.error,
    lo_95 = estimate - qnorm(0.975) * std.error,
    hi_95 = estimate + qnorm(0.975) * std.error,
    lo_99 = estimate - qnorm(0.995) * std.error,
    hi_99 = estimate + qnorm(0.995) * std.error,
    across(c(estimate, starts_with("lo_"), starts_with("hi_")), exp),
    term_clean = case_match(
      term,
      "edad_adulto_joven"        ~ "Edad: Adulto joven",
      "edad_adulto"              ~ "Edad: Adulto",
      "edad_mayor"               ~ "Edad: Mayor",
      "educ_secundaria"          ~ "Educación secundaria",
      "educ_terc_inc"            ~ "Educación terciaria incompleta",
      "educ_universitaria"       ~ "Educación universitaria",
      "horas_full_time"          ~ "Horas: Full-time",
      "horas_extendido"          ~ "Horas: Jornada extendida",
      "horas_sobrecarga"         ~ "Horas: Sobrecarga",
      "div_sep"                  ~ "Divorciado/Separado",
      "widowed_other"            ~ "Viudo/Otro",
      "sexMale"                  ~ "Hombre",
      "horas_full_time:sexMale"  ~ "Interacción: Hombre × Full-time",
      "horas_extendido:sexMale"  ~ "Interacción: Hombre × Extendido",
      "horas_sobrecarga:sexMale" ~ "Interacción: Hombre × Sobrecarga",
      .default = term
    ),
    sig = p.value < 0.05
  )

ggplot(df_plot_or, aes(y = reorder(term_clean, estimate), x = estimate)) +
  geom_vline(xintercept = 1, linetype = "dashed", color = "gray40", linewidth = 0.8) +
  geom_linerange(aes(xmin = lo_99, xmax = hi_99), color = "#74ADD1", linewidth = 1) +
  geom_linerange(aes(xmin = lo_95, xmax = hi_95), color = "#4575B4", linewidth = 2.5) +
  geom_linerange(aes(xmin = lo_80, xmax = hi_80), color = "#313695", linewidth = 5) +
  geom_point(aes(color = sig), size = 3.5) +
  scale_color_manual(values = c("TRUE" = "#D73027", "FALSE" = "gray50"), guide = "none") +
  scale_x_log10(
  breaks = c(0.2, 0.5, 1, 2, 5, 10),
  labels = c("0.2", "0.5", "1", "2", "5", "10"),
  limits = c(0.15, 11)
  ) +
  labs(
    title    = "Odds Ratios del Modelo Logístico Interactivo",
    subtitle = "Intervalos de confianza: 80% (gruesa), 95% (media), 99% (fina)\nPuntos rojos = significativo (p<0.05), grises = no significativo",
    x        = "Odds Ratio (Escala Logarítmica)",
    y        = NULL,
    caption  = "Línea punteada: OR = 1 (ausencia de efecto).\nExcluidos por escala: educ_posgrado (OR ≈ 20) y never_married (OR ≈ 0.07)."
  ) +
  theme_minimal(base_size = 13) +
  theme(
    plot.title         = element_text(face = "bold", size = 15),
    plot.subtitle      = element_text(size = 11, color = "gray30"),
    panel.grid.minor   = element_blank(),
    panel.grid.major.y = element_blank(),
    axis.text.y        = element_text(face = "bold", size = 11),
    axis.text.x        = element_text(size = 10)
  )
```

El gráfico de Odds Ratios es consistente con los resultados obtenidos en el Modelo 2 y facilita la visualización de la importancia relativa de cada variable. Los niveles educativos más altos destacan como los factores con mayor impacto sobre la probabilidad de obtener ingresos superiores a USD 50.000, especialmente la educación universitaria y terciaria incompleta. La categoría de posgrado, aunque no aparece en el gráfico debido a la magnitud de su efecto, también muestra una influencia muy importante. Por otro lado, pertenecer a los grupos de edad adulta joven, adulta o mayor se asocia con una mayor probabilidad de alcanzar ingresos elevados en comparación con los individuos más jóvenes, lo que refleja la relevancia de la trayectoria y experiencia laboral. Del mismo modo, trabajar jornadas completas, extendidas o con sobrecarga incrementa significativamente las posibilidades de formar parte del grupo de mayores ingresos. Las interacciones entre sexo masculino y horas trabajadas también presentan efectos positivos, indicando que el aumento de ingresos asociado a jornadas más largas es más pronunciado entre los hombres. En contraste, las categorías de personas divorciadas, separadas o viudas muestran menores probabilidades de alcanzar ingresos altos respecto de las personas casadas. En conclusión, los resultados del gráfico respaldan las conclusiones obtenidas previamente y muestran que la educación, la edad, la intensidad del trabajo y la combinación entre género y horas trabajadas son elementos clave para comprender las diferencias de ingresos dentro de la población analizada.

# COMPARACIÓN GLOBAL DE MODELOS:

```{r}
bind_rows(
  broom::glance(modelo_1) |> mutate(Modelo = "1. Sin Interacción"),
  broom::glance(modelo_2) |> mutate(Modelo = "2. Con Interacción")
) |>
  mutate(pseudo_r2 = 1 - (deviance / null.deviance)) |>
  select(Modelo, null.deviance, deviance, pseudo_r2, AIC, nobs) |>
  rename(
    `Deviance Nula`        = null.deviance,
    `Deviance Residual`    = deviance,
    `Pseudo-R² (McFadden)` = pseudo_r2,
    `Observaciones`        = nobs
  ) |>
  knitr::kable(
    digits  = c(0, 1, 1, 3, 1, 0),
    caption = "Métricas de Ajuste Global"
  ) |>
  kable_styling(
    bootstrap_options = c("striped", "hover", "condensed", "responsive"),
    full_width = FALSE,
    position   = "center"
  ) |>
  row_spec(
    row        = 2,
    bold       = TRUE,
    color      = "black",
    background = "#e6f2ff"
  )
```

> **Comparación del ajuste de los modelos**
>
> > Estos resultados muestran que los dos explican una parte importante de las diferencias en los ingresos, ya que reducen considerablemente el error respecto al modelo nulo. Sin embargo, el Modelo 2, que incorpora la interacción entre sexo y horas trabajadas, presenta un desempeño ligeramente mejor, lo cual se observa en su menor Deviance Residual, su Pseudo-R² levemente superior y, especialmente, en su menor AIC. Por lo tanto, aunque las diferencias no son muy grandes, sugieren que incluir la interacción permite capturar información adicional sobre los ingresos que el Modelo 1 no logra explicar. Por esta razón, el Modelo 2 se considera la mejor especificación para el análisis.
