---
title: "Uso_internet_mundial.qmd"
format: html
author: Dewendt Teresa
---

## USO DE INTERNET MUNDIAL

**Hipótesis**: "En la última década (2013-2023), las regiones compuestas por países de ingresos bajos (Low income y Lower middle income) han mostrado una tasa de crecimiento porcentual en el acceso a internet superior a la de las regiones de ingresos altos (Upper middle income y High Income), aunque su penetración absoluta siga siendo significativamente menor."

**Para comprobar esto vamos a trabajar con**:

1.  **Indicadores de penetración de Internet** (internet_users_world_wide.csv).

2.  **Metadatos de países** (metadata_countries_internet_users.csv).

## PREPARACIÓN DEL ENTORNO

Primero, cargamos los paquetes que vamos a utilizar. Usaremos la colección `tidyverse` para manipular los datos:

```{r}
library(tidyverse)
library(readr)
library(janitor)
library(dbplyr)
library(tidyr)

```

Leemos las tablas con las que vamos a trabajar:

```{r}
uso_internet=read_csv("../data/internet_users_world_wide.csv",skip=4)

paises=read_csv("../data/metadata_countries_internet_users.csv")
```

Ahora debemos normalizar los nombres de las columnas, para ello primero debemos ver con cuáles variables trabajamos. Luego creamos una función que limpie nuestra base de datos, saca las columnas con NA.

```{r}
head(paises) #Utilizamos Head para ver las primeras observaciones de cada dataframe
head(uso_internet)
```

```{r}
normalizacion = function(uso_internet, clean = TRUE, which = "cols") {
  # Normalizacion
  if (clean) {
    data_clean = janitor::clean_names(uso_internet)
  } else {
    data_clean = uso_internet
  }
  
  # Eliminacion de datos faltantes
  if (which == "both") {
    data_clean = data_clean |> 
      janitor::remove_empty(which = 'cols') |> 
      janitor::remove_empty(which = 'rows')
  } else {
    data_clean = janitor::remove_empty(data_clean, which = which)
  }
  
  return(data_clean)
}
```

```{r}
uso_internet_clean = normalizacion(uso_internet, which='both')
paises_clean = normalizacion(paises, which="both")

```

Ahora **estadarizamos los nombres** tanto del dataframe de países_clean:

```         
```

```{r}
paises_clean= paises_clean  |>  
  select(country_code,region,income_group,table_name) |> 
  rename(
    pais = table_name)
```

# **Pasamos de formato Wide a Long:**

```         
```

```{r}

pivot_internet <- uso_internet_clean %>%
  select(country_name,country_code,indicator_name,indicator_code,x2013:x2023) %>%
 pivot_longer(
   cols = `x2013`:`x2023`,
   names_to = "años",
   values_to = "internet_usuarios"
 )  %>% mutate(años = as.numeric(sub("x","",años)))

```

# IDENTIFICACIÓN DE NA's Y ELIMINACIÓN

```{r}
pivot_internet %>%
  summarise(
    total_filas = n(),
    nas_internet = sum(is.na(internet_usuarios))
  )

```

Tenemos dentro de este dataframe 462 Na's. Y ahora eliminamos con drop_na los NA's de pivot_internet

```{r}
pivot_internet <- pivot_internet %>%
  drop_na(internet_usuarios)

```

# LEFT JOIN

Hacemos un left join porque necesitamos unir los datos del uso de internet de pivot_internet con las regiones de el dataframe de paises_clean

```{r}
datos_unidos <- pivot_internet %>%
left_join(paises_clean, by = "country_code")
```

# Hacemos group by y summarize para calcular el promedio del uso de internet de acuerdo al ingreso según región y año

```{r}
internet_ingresos_año <- datos_unidos %>%
group_by(income_group, años,region,indicator_name) %>%
summarise(
promedio_internet = mean(internet_usuarios, na.rm = TRUE),
.groups = "drop"
)

```

# UTILIZAMOS FACTORES PARA ORDENAR

Aca factorizamos los ingresos, y ordenamos en qué nivel de jerarquía queremos mostrarlos, con el arrange los ordenamos de menor a mayor.

```{r}

datos_unidos$income_group = factor(
datos_unidos$income_group,
levels = c(
"Low income",
"Lower middle income",
"Upper middle income",
"High income"))

datos_unidos = datos_unidos %>%
  arrange(income_group, años)
```

# EXPORTAMOS LA TABLA Y COMPARAMOS

```{r}

resultado_hipotesis= datos_unidos %>% group_by(años,income_group, 
                                         indicator_name)%>%
summarize(
internet_usuarios = mean(internet_usuarios, na.rm = TRUE)
) %>%

pivot_wider(
names_from = income_group,
values_from = internet_usuarios
) %>%

select(
años,
`Low income`,
`Lower middle income`,
`Upper middle income`,
`High income`,
indicator_name
)
```

# EXPORTAMOS LOS DATOS A LA CARPETA OUTPUT

```{r}

file_name = file.path("../output", "resultado_hipotesis.csv")
write.csv(resultado_hipotesis, file_name, row.names = FALSE)


```
