---
title: "Uso_internet_mundial.qmd"
format: html
editor: Dewendt Teresa
---

## USO DE INTERNET MUNDIAL

**Hipótesis**: "En la última década (2013-2023), las regiones compuestas por países de ingresos bajos (Low income y Lower middle income) han mostrado una tasa de crecimiento porcentual en el acceso a internet superior a la de las regiones de ingresos altos (Upper middle income y High Income), aunque su penetración absoluta siga siendo significativamente menor."

**Para comprobar esto vamos a trabajar con**:

1.  **Indicadores de penetración de Internet** (internet_users_world_wide.csv).

2.  **Metadatos de países** (metadata_countries_internet_users.csv).

## PREPARACIÓN DEL ENTORNO

Primero, cargamos los paquetes que vamos a utilizar. Usaremos la colección `tidyverse` para manipular los datos:

```{r}
library(tidyverse)
library(readr)
setwd('C:/Users/tessa/OneDrive/Documents/UDESA/7to Semestre/MANEJO Y VISUALIZACION DE DATOS/MVDADewendtTeresaTPs/TP1/data')
```

Leemos las tablas con las que vamos a trabajar:

```{r}
uso_internet=read_csv("internet_users_world_wide.csv")
paises=read_csv("metadata_countries_internet_users.csv")
```

The `echo: false` option disables the printing of code (only output is displayed).

```{r}

```
